【裁判字號】    99,訴,299
【裁判日期】    990430
【裁判案由】    侵權行為損害賠償
【裁判全文】
臺灣板橋地方法院民事判決               99年度訴字第299號
原      告  丁○○
            乙  ○
            戊○○
被      告  中華交通企業有限公司
法定代理人  丙○○
訴訟代理人  甲○○
上列當事人間請求侵權行為損害賠償事件，經本院於民國99年4
月27日言詞辯論終結，判決如下：
    主  文
被告應給付原告丁○○新臺幣貳萬零玖佰柒拾元，及自民國九十
九年一月十五日起至清償日止，按週年利率百分之五計算之利息
。
被告應給付原告乙○新臺幣貳萬柒仟零陸拾捌元，及自民國九十
九年一月十五日起至清償日止，按週年利率百分之五計算之利息
。
被告應給付原告戊○○新臺幣肆萬貳仟元，及自民國九十九年一
月十五日起至清償日止，按週年利率百分之五計算之利息。
原告其餘之訴駁回。
訴訟費用，由被告負擔五分之一；餘由原告負擔。
本判決第一項得假執行；但被告如於假執行程序實施前以新臺幣
貳萬零玖佰柒拾元為原告丁○○預供擔保，得免為假執行。
本判決第二項得假執行；但被告如於假執行程序實施前以新臺幣
貳萬柒仟零陸拾捌元為原告乙○預供擔保，得免為假執行。
本判決第三項得假執行；但被告如於假執行程序實施前以新臺幣
肆萬貳仟元為原告戊○○預供擔保，得免為假執行。
原告其餘假執行之聲請均駁回。
    事實及理由
一、原告主張：
(一)、緣訴外人黃進瑋係計程車司機，平日以駕駛營業小客車搭載
    乘客為業，於民國96年12月23日23時30分許，駕駛車牌號碼
    8C-023號之營業小客車，沿臺北縣土城市○○路往三峽方向
    行駛，因與同向駕駛車牌號碼2V-3960 號自小客車之訴外人
    朱厚先發生口角糾紛，自後方追逐訴外人朱厚先所駕駛之前
    揭車輛，行經金城路與裕民路口轉彎時，訴外人朱厚先煞車
    不及碰撞對向車道正於該路口等候紅綠燈、由原告丁○○駕
    駛之車牌號碼HL-9748 號自小客車。而訴外人黃進瑋理應注
    意車前狀況，並隨時採取必要之措施，當時情形並無不能注
    意之情事，竟疏未注意，亦因煞車不及，旋即衝撞原告丁○○所駕駛之前揭自小客車，致原告丁○○受有頭部創傷、頸
    部挫傷，右手擦傷及挫傷之傷害，及車上乘客即原告乙○受
    有頭部創傷之傷害。另原告丁○○所駕駛之前揭小客車，係
    原告戊○○所有，該車輛因此車禍事故受有毀損。而訴外人
    黃進瑋所駕駛之上開營業小客車係靠行於被告公司，並登記
    為被告公司所有，客觀上係為被告公司服勞務而受其監督之
    人，被告公司依法應連帶負損害賠償責任。爰依民法第184
    條第1 項前段、188 條第1 項前段、第191 條之2 、195 條
    第1 項，第196 條之規定，請求被告公司賠償其損害。
(二)、原告因本件車禍，請求被告賠償之項目及金額如下：
１、醫藥費用：因本件車禍受傷，原告丁○○已支出醫藥費用新
    臺幣（下同）970 元；原告乙○已支出醫藥費用7,068 元。
２、精神慰撫金：原告丁○○因本件車禍而受有頭部創傷、頸部
    挫傷、右手擦傷及挫傷等傷害；原告乙○則受有頭部創傷之
    傷害，治療期間疼痛難當，精神備感痛苦，故請求被告賠償
    原告丁○○18萬元；賠償原告乙○20萬元。。
３、車損費用：原告丁○○所駕駛車牌號碼HL-9748 之自小客車
    為原告戊○○所有，因本件車禍事故毀損，預估修復費用為
    137,580 元，故請求被告賠償原告戊○○137,580 元。
(三)、聲明：
１、被告應給付原告丁○○180,970 元，及自起訴狀繕本送達之
    翌日起至清償日止，按年息百分之五計算之利息。
２、被告應給付原告乙○207,158 元，及自起訴狀繕本送達之翌
    日起至清償日止，按年息百分之五計算之利息。
３、被告應給付原告戊○○137,580 元，及自起訴狀繕本送達之
    翌日起至清償日止，按年息百分之五計算之利息。
二、被告則以：系爭車禍發生時間為96年12月間，而被告之法定
    代理人丙○○係於97年7月始開始經營被告公司，被告公司
    應無賠償責任可言。又對於原告主張已支付之醫療費用部分
    不爭執，但其他請求賠償項目金額，實屬過高等語，資為抗
    辯。並聲明：原告之訴駁回。
三、本院之判斷：
(一)、本件原告主張上開之事實，業經本院刑事庭以98年度交訴字
    第29號刑事判決判處訴外人黃進瑋駕駛動力交通工具肇事，
    致人受傷而逃逸，處有期徒刑6 月，如易科罰金，以1,000
    元折算1日在案。至訴外人黃進瑋所涉業務過失傷害部分，
    嗣因原告撤回其告訴，另由本院為公訴不受理之判決，亦據
    本院依職權調閱上開刑事卷宗查證屬實，是原告主張訴外人
    黃進瑋有侵權行為之事實，堪予認定。
(二)、按因故意或過失，不法侵害他人之權利者，負損害賠償責任
    ；受僱人因執行職務，不法侵害他人之權利者，由僱用人與
    行為人連帶負損害賠償責任，民法第184 條第1 項前段、第
    188 條第1 項前段分別定有明文。又民法第188 條第1 項所
    稱之受僱人，係以事實上之僱用關係為標準，僱用人與受僱
    人間已否成立書面契約，在所不問（最高法院45年台上字第
    1599號判例參照）。本件訴外人黃進瑋駕車肇事既有過失，
    且該過失行為與原告丁○○、乙○受傷及原告戊○○所有前
    揭自小客車受損之結果間具有相當因果關係，訴外人黃進瑋
    自應負損害賠償之責。又查，訴外人黃進瑋所駕駛之上開營
    業小客車係靠行於被告公司營業，有原告提出之車籍查詢資
    料影本1紙可參，且為被告公司所不爭執，則該營業小客車
    在外觀上既屬被告公司所有，足認於客觀上訴外人黃進瑋係
    為被告公司服勞務，即被告公司為訴外人黃進瑋之僱用人（
    最高法院82年台上字第1168號、87年度台上字第86號裁判要
    旨參照）。再者，訴外人黃進瑋於前揭時、地駕駛上開營業
    小客車之行為，在外觀上即係營業載客，核屬執行駕駛職務
    ，則其因執行職務，不法侵害他人之權利，被告公司為其僱
    用人，自應負僱用人連帶損害賠償責任。又被告公司雖辯稱
    其法定代理人丙○○係於97年7月間始接手經營被告公司，
    理應無賠償責任云云。惟查本件原告訴請賠償之對象乃係被
    告公司，而公司與其法定代理人乃係不同之法人格，亦即公
    司應負之法律上責任，不因其法定代理人變更而有所不同，
    是被告公司上開抗辯，不足採取。
(三)、再按，不法侵害他人之身體、健康、名譽、自由、信用、隱
    私、貞操，或不法侵害其他人格法益而情節重大者，被害人
    雖非財產上之損害，亦得請求賠償相當之金額；不法毀損他
    人之物者，被害人得請求賠償其物因毀損所減少之價額，民
    法第195 條第1 項前段、第196 條亦分別定有明文。本件訴
    外人黃進瑋於執行職務時因駕車過失行為不法侵害原告之身
    體、財產，揆之前開規定及說明，被告公司自應就原告所受
    損害負賠償責任。茲就原告據以請求賠償之項目及金額審酌
    如下：
１、醫藥費用部分：原告丁○○、乙○分別主張其因本件車禍受
    傷，已支出醫藥費用各為970 元、7,068 元，業據其提出醫
    療費用收據影本6 紙為證，被告對此亦不爭執，自堪信為真
    正，是原告丁○○、乙○此部分主張，應予准許。
２、精神慰撫金部分：原告丁○○、乙○分別主張其因本件車禍
    受傷，精神備感痛苦，是其請求賠償精神慰撫金，誠屬有據
    。查原告丁○○專科畢業，現擔任警員；原告乙○國中畢業
    ，從事餐廳清潔工作；被告公司則實收資本額300萬元，經
    營計程車客運業務等情，業據兩造供明在卷，復有本院依職
    權查詢稅務電子閘門財產所得調件明細表20紙在卷可稽；經
    本院審酌兩造之身分、社會地位、智識水準、經濟狀況及原
    告精神上痛苦之程度等情狀，認原告丁○○、乙○分別請求
    精神慰撫金18萬元、20萬，均核屬過高，應各以2萬元為適
    當，原告丁○○、乙○逾此部份之請求，自不應准許。
３、車損費用部分：原告戊○○主張車牌號碼HL-9748 之自小客
    車為其所有，因本件車禍事故毀損，故請求修理費用137,58
    0 元，固據其提出97年度使用牌照稅繳款書、汽車燃料使用
    費繳納通知書、汽車車輛異動登記書、估價單影本等件為憑
    。惟系爭受損車輛為1995年出廠，而請求賠償物被毀損所減
    少之價額，雖得以修復費用為估定之標準，但更換零件應將
    折舊部分予以扣除，此有最高法院77年5 月17日民事庭總會
    決議可資參照。嗣兩造於本院99年4 月27日審理時，原告戊○○自承系爭車輛並未修理而係直接向環保局報廢，故並未
    支出汽車修理費用，並表示系爭車輛之殘餘價值為5萬元，
    經扣除向環保局報廢該車時所領取之金額8,000元後，同意
    系爭車損費用以42,000元計算等語，而被告公司對此亦不爭
    執，此有當日之言詞辯論筆錄1份在卷可按，準此，原告戊○○所得請求之車輛損害金額即為42,000元，逾此部分之請
    求，即屬無據，應予駁回。
四、綜上所述，原告等三人依據侵權行為之法律關係，請求被告
    公司賠償原告丁○○20,970元、賠償原告乙○27,068元及賠
    償原告戊○○42,000元及法定遲延利息部分，為有理由，應
    予准許；逾此範圍之請求，為無理由，應予駁回。另本件原
    告勝訴部分，係所命給付之金額未逾50萬元之判決，爰依民
    事訴訟法第389條第1項第5款規定，依職權宣告假執行，並
    酌定相當擔保金額後，宣告被告得供擔保後免為假執行。
五、本件事證已臻明確，兩造其餘主張陳述及所提之證據，經本
    院斟酌後，認與判決結果不生影響，均毋庸再予一一論述，
    附此敘明。
六、結論：原告之訴為一部有理由，一部無理由，依民事訴訟法
    第79條、第389 條第1 項第5 款、第392 條第2 項，判決如
    主文。
中    華    民    國    99    年    4     月    30    日
                  民事第三庭    法  官  邱育佩
以上正本，係照原本作成。
如對本判決上訴，須於判決送達後20日內向本院提出上訴狀。
中    華    民    國    99    年    4     月    30    日
                                書記官  彭麗紅

司法院資訊處製作；財團法人民間司法改革基金會備份。
